【裁判字號】    95,上訴,320
【裁判日期】    950406
【裁判案由】    強盜等
【裁判全文】
臺灣高等法院刑事判決                 95年度上訴字第320號
上  訴  人
即  被  告  乙○○
                      號
                    （另案於臺灣桃園監獄執行中）
指定辯護人  本院公設辯護人  甲○○
上列上訴人因強盜等案件，不服臺灣桃園地方法院94年度訴字第
1996號，中華民國94年12月7日第一審判決（起訴案號：臺灣桃
園地方法院檢察署94年度偵字第14806號），提起上訴，本院判
決如下：
    主  文
上訴駁回。
    事  實
一、乙○○自民國74年起因搶奪（軍法）、竊盜、妨害家庭、煙
    毒等案件，經法院分別判處有期徒刑7 年、8 月、6 月及3
    年4 月確定，並執行完畢；嗣於91年間又因搶奪、毒品危害
    防制條例案件，經臺灣桃園地方法院分別判處有期徒刑1 年
    、8月，並定其應執行刑為1年6月，於93年8月2日縮短刑期
    執行完畢。詎乙○○仍不知悔改，於94年月11日上午8時40
    分許，騎乘其母親林鍾玉雲所有之CLR-285號輕型機車行經
    桃園縣中壢市○○路29巷102弄口時，見當時年逾71歲（22
    年10月11日出生）之老婦人曹劉金一人行走在巷內，竟意圖
    為自己不法之所有，起意搶奪曹劉金脖子上之金項鍊，乃將
    機車停放附近，尾隨曹劉金身後，趁曹劉金不注意之際出手
    搶奪脖子上之金項鍊，惟因曹劉金轉身察覺而未得手；乙○
    ○再次出手抓住該金項鍊，曹劉金為避免金項鍊為乙○○搶
    走，除以雙手抓住脖子上之金項鍊外，並蹲下身體，以腿踢
    乙○○未果，因而重心不隱跌坐地上，背部碰撞路旁房屋之
    鐵門，乙○○身體則跟隨曹劉金身體向前彎下，二人面對面
    ，乙○○之雙手抓著金項鍊並壓在曹劉金脖子附近（胸口上
    ），其後其右手強行以腕力將金項鍊扯斷為兩截，同時不慎
    將曹劉金之右肩胛骨處抓傷約5公分，以此強暴之方法，致
    使曹劉金不能抗拒，而取走該斷成二截之金項鍊（含其墜子
    ），並往其停放機車處逃逸。適時，林德貴駕駛小客車搭載
    其女友經過該巷口，發現上情，二人乃上前追捕乙○○，乙
    ○○因而未能騎乘上機車，乃將搶得之金項鍊丟棄地上，將
    上開機車（含鑰匙1支）、其所穿之白色拖鞋1雙及所戴之黑
    色安全帽1頂（以上物品並非供犯罪所用之物品）遺留在現
    場徒步逃逸並返回同市○○○街92號5樓居所。林德貴則將
    上開金項鍊（含其墜子）撿回交還曹劉金。嗣桃園縣政府警
    察局中壢分局龍興派出所警員林耿宏等人據報到場，根據上
    開機車車號，循線查知乙○○涉犯上開強盜案件，於同日下
    午3時許，在同市○○○街92號前查獲乙○○。
二、案經桃園縣警察局中壢分局報請臺灣桃園地方法院檢察署檢
    察官偵查起訴。
    理  由
一、訊之被告乙○○矢口否認有上開強盜犯行，並辯稱：「被害
    人（曹劉金）正在走路，我把機車停在附近，下車跟在被害
    人後面走路，我從後面拉她的金項鍊，金項鍊斷成兩段，她
    轉過來看我一下，我沒有看她，我彎下身將金項鍊撿起來就
    跑。至於她為何跌倒我不知道。」等語。經查：
(一)、被告於94年月11日上午8時40分許，騎乘上開機車行經桃園
    縣中壢市○○路29巷102弄口時，起意搶奪證人即被害人曹
    劉金脖子上之金項鍊，將機車停放附近，尾隨證人曹劉金身
    後，趁其不注意之際出手搶奪脖子上之金項鍊未果，被告再
    次出手抓住該金項鍊，證人曹劉金蹲下身體，欲以腿踢被告
    未果，跌坐地上，背部碰撞旁邊房屋之鐵門，被告身體則隨
    之向前彎下，其後上開金項鍊遭被告強力扯斷為兩截，並為
    被告取走，被告取走金項鍊之同時將證人曹劉金右肩胛骨處
    抓傷約5公分；被告取得上開金項鍊後，往其停放機車處逃
    逸，惟為路過之證人林德貴及其女友二人追捕，致未能騎上
    機車，乃將搶得之金項鍊丟棄地上（嗣由證人林德貴撿回交
    還證人曹劉金）徒步逃逸，而將上開機車（含鑰匙1支）及
    其所穿之白色拖鞋1雙、所戴之黑色安全帽1頂遺留現場；嗣
    證人林耿宏等警員根據上開機車車號循線查獲被告等情，業
    據被告於警訊、偵訊及原審調查、審理時自白不諱；核與證
    人曹劉金於警訊及原審審理時、證人林德貴於警訊、偵訊及
    原審審理時證述之情節相符，並有上開機車之車籍作業系統
    ─查詢認可資料及照片、贓物領據單1紙、證人曹劉金受傷
    照片3張、證人曹劉金之金項鍊（斷成2截）照片1張及內政
    部警政署刑事警察局94年9月16日刑紋字第09401339 93號鑑
    驗書影本1份在卷可佐（偵字第14806號卷第9、10、12至14
    、18至21、25、26、28、31、32、44、45、59、60、118 頁
    、原審94年10月6日訊問筆錄第2頁、原審94年11月23日審判
    筆錄第11至13、15至19、28頁）。是被告於上開時間、地點
    起意搶奪，且亦著手行搶證人曹劉金之金項鍊，且於得手後
    因證人林德貴之追捕而將得手之金項鍊丟棄之事實，應可認
    定。
(二)、證人曹劉金於原審審理時，就其遭搶之過程證稱：「對方直
    接從正面來搶我的項鍊，我因為他的搶，所以我就蹲下來，
    他搶了就跑了。（為什麼蹲下來？）我想要踢他，踢不到，
    為了要保護金項鍊，所以就蹲下來。（妳的手放哪裡？）對
    方來搶我的項鍊的時候我是雙手抓著項鍊。（對方一開始抓
    你項鍊的時候是什麼動作？）一隻手從頸部抓下來，頸子有
    受傷，在警察局有照相。（對方抓你項鍊的時候是否碰到你
    的脖子？）有。（他第一次抓你項鍊的時候沒有抓到，是否
    如此？）是。第二次是連我脖子的肉一起抓。（他連你脖子
    的肉一起抓，你當時是站著還是倒在地上？）第二次抓的時
    候已經坐在地上。（為什麼會坐在地上？）我怕他抓我的金
    項鍊，所以我就蹲下來，重心不穩就坐到地上。（妳坐在地
    上是因為被告推倒在地還是你重心不穩跌倒在地上的？被告
    是否把妳推倒在地上還是妳自己跌倒在地上的？）抓的時候
    要保護金項鍊，自己重心不穩跌坐在地上。（是否被告沒有
    推你？）沒有。（被告第二次抓你的金項鍊的時候有抓到你
    脖子的肉，他有沒有用手壓住你嗎？）我那時候很害怕驚慌
    ，所以不是很確定。（受傷是被告抓傷的還是他扯項鍊受傷
    的？）他搶項鍊的時候一起抓傷脖子的。．．（在第二次筆
    錄有說被告有推倒妳，是否正確？）應該有，否則他一隻手
    也沒有力氣那麼大可以搶走我的金項鍊。對方來搶的時候可
    能有用力，所以我才重心不穩坐倒在地上，我背部有碰到別
    人家的鐵門才發出聲音。可能有壓在我的胸口，他右手拉我
    的項鍊，左手應該有壓著我的胸口。（被告一隻手壓妳的時
    候，妳的手是否還護著項鍊？）還是用雙手護著項鍊。（對
    方的手是壓在胸口還是妳的手上？）左手壓著胸口，右手扯
    項鍊。（壓的力道是否你還能站得起來？）我已經七十幾歲
    了，我可以感受到他壓的力量，站不起來。」等語（原審上
    開審判筆錄第15至19頁）。證人林德貴於原審審理時亦就其
    案發時所見證稱：「當時我剛好開車經過那個巷口，我聽到
    被搶的婦人聽到她叫了一聲，且聽到她撞到鐵門，碰的一聲
    ，我就立刻轉頭過去，就看到婦人已經倒在地上。（當時婦
    人如何倒在地上？）我看到的時候婦人是坐在地上背靠著鐵
    門，與歹徒是面對面。（歹徒當時的動作如何？）彎著腰，
    兩隻手放在婦人脖子附近，把被害人壓在地上，接著拔了項
    鍊轉身就跑，我跟我女友就下車去追他。（被告如何拔被害
    人的項鍊的？）硬扯，後來我們追回項鍊，項鍊是斷掉的。
    （你轉頭看被告與被害人的時候，被害人當時已經坐在地上
    ？）對，已經坐在地上。（被害人坐在地上的時候，被告的
    手放在哪裡？）在被害人脖子附近。有碰觸到被害人的身體
    。至於後來如何拔我不知道，但我是有看到被告兩隻手壓在
    被害人脖子附近。．．（距離他們大概多遠？）我站的位置
    到門邊那個窗戶框。（經當場測量，約四百七十公分）我是
    從我車子的前擋風玻璃看出去。當天是好天氣。視線很清楚
    。（你是否有近視？）沒有，視力正常。」等語（同上審判
    筆錄第11、12頁）。被告於原審審理時對於證人曹劉金、林
    德貴前開所述，雖否認其有推、壓證人曹劉金之行為，惟亦
    坦承「行搶時證人曹劉金有轉頭過來，其以右手搶項鍊，右
    手拿著有墜子的那一截，另彎下身體，以左手撿掉在地上之
    另一截項鍊」等情（同上審判筆錄第13、19、28頁）。
(三)、綜合證人曹劉金、林德貴及被告上開陳述觀之：
    (1)關於被告案發時是否曾將證人曹劉金推倒一節，雖證人曹
      劉金、林德貴於第2 次警訊中均指稱被告有此行為（偵卷
      第14、20頁），惟證人曹劉金於原審審理時就其何以跌坐
      地上，原係稱：其自己重心不穩跌坐地上，被告沒有推伊
      等情（同上審判筆錄第16頁），其後檢察官以其第2次警
      訊中之陳述內容詢問，其又稱「（被告）應該有（推倒我
      ），左手應該有壓著我的胸口。」等語（同上審判筆錄第
      17、18頁），其前後陳述不一，且於原審審理時所為不利
      被告之陳述，亦非十分肯定之陳述，是尚難以此認定被告
      案發時確有推倒證人曹劉金之行為。再證人林德貴於偵訊
      中雖言及「被害人就被告壓倒後坐在地上．．」等語（偵
      卷第118頁），並未提及目睹被告推倒被害人之情形；其
      於原審審理時就此亦為相同之陳述（同上審判筆錄第11
      至13頁），是證人林德貴第2次警訊有關「被告推倒被害
      人一節」之陳述，應係其目睹被害人倒地時，被告彎身及
      雙手壓（放）在被害人脖子（胸口）處之情況而為之推論
      ，尚難以之即認定被告有推倒被害人之行為。
    (2)然證人曹劉金於原審審理時一再表示，其發現被告欲搶其
      脖子上之金項鍊時，其雙手一直抓著、護著項鍊（同上審
      判筆錄第15、18頁），顯示被告第2次出手搶項鍊時，證
      人曹劉金已經察覺，並開始為反抗之行為（除「以雙手一
      直抓著、護著項鍊」外，尚且並嘗試「蹲下身體，以腳踢
      被告」），再依證人曹劉金、林德貴於原審審理時之陳述
      ，均指稱「被告於證人曹劉金倒坐地上時，有彎下身體及
      將雙手壓在曹劉金脖子附近（胸口上）處而後取走脖子上
      之金項鍊」，顯示被告於證人曹劉金倒坐地上，雙手緊握
      金項鍊，並嘗試以腳攻擊之際，彎腰以雙手壓住證人曹劉
      金之脖子附近（胸口上）處，並以雙手之腕力強力拉扯金
      項鍊，衡情證人曹劉金係22年10月11日出生（此有其年籍
      載明在卷）為年逾71歲之老婦，對於身強體健之被告，突
      如其來之暴力相向，客觀上顯已達無法抗拒之程度。被告
      辯稱：其僅係搶奪，並無強盜犯行等語，要係卸責之詞，
      不足採信。綜上所述，本件被告上開強盜犯行，事證明確
      ，應予依法論科。
(四)、又被告原係欲趁證人曹劉金不注意之際搶奪其金項鍊，惟其
    未得手即為證人曹劉金發現，並為抗拒、防護之行為，已如
    前述，是被告再次出手行搶時，證人曹劉金已非不及防備，
    被告於原審選任之辯護人辯稱：「被告係趁其（曹劉金）不
    注意拉扯．．」，尚有誤會，併此序明。
二、核被告所為，係犯刑法第328條第1項之強盜罪。至被告先前
    著手搶奪未得手後，進而以強暴手段，壓制被害人之抗拒，
    終於強盜金項鍊得逞，其始末之犯行，應認係包括的強盜行
    為，不另論以搶奪未遂罪，附此說明。被告前有如事實欄所
    示之犯罪、科刑及執行之情形，此有本院被告前案紀錄表1
    份在卷可稽，其於有期徒刑執行完畢後5年內再犯本件有期
    徒刑以上之罪，為累犯，應依同法第47條加重其刑。原審認
    被告罪證明確，適用刑法第328條第1項、第47條之規定，及
    審酌被告其前已兩次因搶奪犯行入監服刑，仍不知警惕，再
    次對七十多歲之老婦人下手行搶，危害社會治安不小，其惡
    性重大，惟被告犯罪之手段，尚非十分殘暴，犯罪之所得，
    亦非巨大等一切情狀，量處有期徒刑五年二月。其認事用法
    均無違誤，量刑亦稱妥適，被告上訴意旨，仍執陳詞否認強
    盜犯行，核無理由，其上訴應予駁回。
據上論斷，應依刑事訴訟法第368條，判決如主文。
本案經檢察官沈世箴到庭執行職務。
中    華    民    國    95    年    4    月     6     日
                  刑事第十六庭審判長法  官  葉騰瑞
                                    法  官  趙功恆
                                    法  官  莊明彰
以上正本證明與原本無異。
如不服本判決，應於收受送達後十日內向本院提出上訴書狀，其
未敘述上訴之理由者並得於提起上訴後十日內向本院補提理由書
（均須按他造當事人之人數附繕本）。
                                    書記官  周素秋
中    華    民    國    95    年    4     月    6     日
附錄：本案論罪科刑法條全文
刑法第328條
意圖為自己或第三人不法之所有，以強暴、脅迫、藥劑、催眠術
或他法，至使不能抗拒，而取他人之物或使其交付者，為強盜罪
，處5年以上有期徒刑。
以前項方法得財產上不法之利益或使第三人得之者，亦同。
犯強盜罪因而致人於死者，處死刑、無期徒刑或 10 年以上有期
徒刑；致重傷者，處無期徒刑或 7 年以上有期徒刑。
第 1 項及第 2 項之未遂犯罰之。
預備犯強盜罪者，處 1 年以下有期徒刑、拘役或 3 千元以下罰
金。


司法院資訊處製作；財團法人民間司法改革基金會備份。
